【裁判字號】    95,上訴,2264
【裁判日期】    951114
【裁判案由】    毒品危害防制條例
【裁判全文】
臺灣高等法院臺中分院刑事判決        95年度上訴字第2264號
上  訴  人
即  被  告  甲○○
上列上訴人因違反毒品危害防制條例案件，不服臺灣臺中地方法
院95年度訴字第2151號，中華民國95年8 月10日第一審判決（起
訴案號：臺灣臺中地方法院檢察署95年度毒偵字第3006號），提
起上訴，本院判決如下：
    主  文
上訴駁回。
    事  實
一、甲○○曾因2次竊盜案件，經原審先後判處有期徒刑2 月、3
    月確定，嗣並定應執行有期徒刑5月確定，甫於民國94年5月
    31日執行完畢。甲○○另因施用毒品案件，經依原審裁定送
    觀察、勒戒後，認無繼續施用毒品之傾向，業於93年12月 1
    日觀察、勒戒執行完畢後釋放。詎甲○○猶不知悔改，於前
    開觀察、勒戒執行完畢釋放後5 年內，復基於施用第一級毒
    品海洛因之概括犯意，自95年5月1 日起至同月8日止，在其
    所使用NM-1838 號自小客車上，以注射針筒加水注射之方式
    ，連續施用第一級毒品海洛因多次。嗣於95年5月10日14 時
    30分許，為警在雲林縣崙背鄉○○路114 號查獲，並扣得甲
    ○○所有，供施用第一級毒品海洛因所用之注射針筒、塑膠
    鏟子各1支及夾鏈袋2個。
二、案經雲林縣警察局西螺分局報由臺灣雲林地方法院檢察署呈
    請臺灣高等法院檢察署移轉臺灣臺中地方法院檢察署檢察官
    偵查起訴。
    理  由
一、上揭犯罪事實，業據被告甲○○於警詢、偵查中及原審審理
    時均坦承不諱，又被告為警逮捕時所採集尿液送驗，結果呈
    嗎啡及可待因陽性反應，亦有詮昕科技股份有限公司濫用藥
    物尿液檢驗報告1 紙附卷可稽，此外並有被告所有供施用第
    一級毒品海洛因所用之注射針筒、塑膠鏟子各1 支及夾鏈袋
    二個扣案可資佐證，足見被告自白與事實相符，自堪採信。
    又被告前因施用毒品案件，經依原審裁定送觀察、勒戒後，
    認無繼續施用毒品之傾向，業於93年12月1 日觀察、勒戒執
    行完畢後釋放，亦有臺灣臺中地方法院檢察署刑案資料查註
    紀錄表、臺灣高等法院被告前案紀錄表各1 份在卷可參。綜
    上所述，被告於觀察、勒戒執行完畢釋放後，五年內再犯毒
    品危害防制條例第10條第1 項之罪，事證已臻明確，犯行應
    堪認定。
二、被告行為後，刑法及刑法施行法業於94年2月2日經總統以華
    總一義字第09400014901號令修正公布，並於95年7月1 日施
    行。按行為後法律有變更者，適用行為時之法律，但行為後
    之法律有利於行為人者，適用最有利於行為人之法律，現行
    刑法第2條第1項定有明文。此條規定乃與刑法第1 條罪刑法
    定主義契合，而貫徹法律禁止溯及既往原則，係規範行為後
    法律變更所生新舊法律比較適用之準據法，是刑法第2 條本
    身雖經修正，但刑法第2 條既屬適用法律之準據法，本身尚
    無比較新舊法之問題，應一律適用裁判時之現行刑法第2 條
    規定以決定適用之刑罰法律，先予辨明。又以本次刑法修正
    之比較新舊法，應就罪刑有關之共犯、未遂犯、想像競合犯
    、牽連犯、連續犯、結合犯，以及累犯加重、自首減輕暨其
    他法定加減原因（如身分加減）與加減例等一切情形，本於
    統一性及整體性原則，綜其全部罪刑之結果而為比較，亦有
    最高法院95年度第8次刑庭會議決議可資參照。經查：
（一）被告行為後，刑法第56條連續犯之規定，業於94年1月7日
      修正公布刪除，並於95年7月1日施行，則被告行為後新法
      業已刪除連續犯之規定，此刪除雖非犯罪構成要件之變更
      ，但顯已影響行為人刑罰之法律效果，自屬法律有變更，
      依新法第2條第1項規定，比較新、舊法結果，仍應適用較
      有利於被告之行為時法律即舊法論以連續犯（最高法院95
      年第8次刑事庭會議決議參照）。
（二）修正後刑法第47條第1 項規定：「受徒刑之執行完畢，或
      一部之執行而赦免後，5 年以內故意再犯有期徒刑以上之
      罪者，為累犯，加重本刑至2分之1」，修正後刑法第49條
      規定「累犯之規定，於前所犯罪在外國法院受裁判者，不
      適用之」，與修正前刑法第47條規定「受有期徒刑之執行
      完畢，或受無期徒刑或有期徒刑一部之執行而赦免後， 5
      年以內再犯有期徒刑以上之罪者，為累犯，加重本刑至 2
      分之1 」，修正前刑法第49條規定「累犯之規定，於前所
      犯罪依軍法或於外國法院受裁判者，不適用之。」不同。
      且修正後刑法關於累犯之規定，其5 年以內再犯之罪以故
      意犯為限，始應論以累犯，惟如前案係依軍法審判者，亦
      應論以累犯。修正前刑法關於累犯之規定，其5 年以內再
      犯之罪以有期徒刑以上之罪（不分故意犯或過失犯），均
      應論以累犯，惟如前案係依軍法審判者，則不應論以累犯
      。且新舊法比較，應綜其全部之結果，而為比較，本案被
      告不論依新舊法規定，均應論以累犯，比較新舊法結果，
      並無有利或不利之情形，故依刑法第2條第1項前段規定，
      本案關於被告是否構成累犯之適用，自應適用行為時之法
      律即修正前刑法第47條規定。
（三）刑法第38條第3項修正後規定：「第1項第2款、第3款之物
      ，以屬於『犯罪行為人』者為限，得沒收之。但有特別規
      定者，依其規定。」；修正前則規定：「第1項第2款、第
      3 款之物，以屬於『犯人』者為限，得沒收之。但有特別
      規定者，依其規定。」，此部分修正對被告而言應無有利
      、不利問題，依修正後刑法第2條第1項規定，應適用行為
      時即修正前刑法第38條第1項第2款規定宣告沒收。
（四）綜合上述修正前後刑法56條、第47條、第38條第3 項適用
      情形綜合比較結果，修正後刑法之規定並非較有利於被告
      ，參酌修正後刑法第2條第1項前段、但書規定之「從舊從
      輕」原則，本案應適用修正前刑法為法條適用之依據。
三、核被告所為，係犯毒品危害防制條例第10條第1 項施用第一
    級毒品罪。被告所持有之毒品海洛因，係供其自己施用，故
    其持有之低度行為應為施用之高度行為所吸收，不另論罪。
    其先後多次施用第一級毒品海洛因之行為，時間密接、犯罪
    構成要件相同，顯係基於概括犯意反覆為之，應依修正前刑
    法第56條連續犯之規定論以一罪，並加重其刑。又被告有如
    事實欄所載之前科，有臺灣臺中地方法院檢察署刑案資料查
    註紀錄表、臺灣高等法院被告前案紀錄表各1 紙在卷可按，
    其受有期徒刑之執行完畢後5 年以內再犯本件有期徒刑以上
    之罪，為累犯，應依修正前刑法第47條規定遞加重其刑。原
    審依毒品危害防制條例第10條第1項，刑法第11條前段、第2
    條第1項前段、修正前刑法第56條、第47條、刑法第38條第1
    項第2 款，審酌被告一再施用毒品，經觀察勒戒執行完畢後
    ，仍不知戒惕，再次施用第一級毒品，無視於毒品對於自身
    健康之戕害及國家對於杜絕毒品犯罪之禁令，不知戒除惡習
    ，惡性非輕，及被告於原審審理期間坦承施用毒品犯行，態
    度良好，又其施用毒品並無危害他人，本之施用毒品者均有
    相當程度之成癮性及心理依賴，其犯罪心態與一般刑事犯罪
    之本質並不相同，容應以「病人」之角度為考量，並側重適
    當之醫學治療及心理矯治為宜，及被告施用毒品之期間、次
    數等一切情狀，量處有期徒刑玖月。扣案之注射針筒、塑膠
    鏟子各1支及夾鏈袋2個，為被告所有供施用第一級毒品海洛
    因所用之物，業據被告自承無訛，應依修正前刑法第38條第
    1項第2款之規定宣告沒收，核其認事用法，並無不合。被告
    上訴稱本件犯行與臺灣臺中地方法院95年度訴字第616 號之
    判決，屬同一時間所犯云云，惟查本件被告基於施用第一級
    毒品海洛因之概括犯意，自95年5月1日起至同年月8 日止，
    施用第一級毒品海洛因，而臺灣臺中地方法院95年度訴字第
    616號之施用時間係自94年10月1日起至同年月25日止，二者
    相差6 月之久，難認其具有施用第一級毒品海洛因之概括犯
    意，即與本件之犯罪事實無連續犯裁判上一罪關係，自不得
    併予審理，被告上訴為無理由，應予駁回。
四、據上論斷，應依刑事訴訟法第368條，判決如主文。
本案經檢察官乙○○到庭執行職務。
中    華    民    國    95    年    11  月    14      日
            刑事第六庭  審判長法  官  劉  連  星
                              法  官  邱  顯  祥
                              法  官  張  恩  賜
上列正本證明與原本無異。
如不服本判決應於收受送達後十日內向本院提出上訴書狀，其未
敘述上訴之理由者並得於提起上訴後十日內向本院補提理由書（
均須按他造當事人之人數附繕本）。
                              書記官  陳  秀  真
中    華    民    國    95    年    11月    15        日
附錄：本案論罪科刑法條全文
毒品危害防制條例第10條第1項
施用第一級毒品者，處6月以上5年以下有期徒刑。
                                                      Ａ


司法院資訊處製作；財團法人民間司法改革基金會備份。
